【裁判字號】    99,抗,22
【裁判日期】    991118
【裁判案由】    拍賣抵押物
【裁判全文】
臺灣雲林地方法院民事裁定                99年度抗字第22號
抗  告  人  甲○○
相  對  人  乙○○
上列抗告人因乙○○與吳進益間聲請拍賣抵押物事件，對於民國
99年10月8 日本院司法事務官所為處分（99年度司拍字第193 號
民事裁定）提起抗告，本院裁定如下：
   主  文
抗告駁回。
抗告程序費用新臺幣壹仟元由抗告人負擔。
    理  由
一、按因裁定而權利受侵害者，得為抗告，非訟事件法第41條第
    1 項定有明文。所謂因裁定而權利受侵害之人，係指因裁定
    而其權利直接受侵害者而言（最高法院88年台抗字第428 號
    裁定參照）。查抗告人甲○○雖非原裁定之相對人，但抗告
    人可能因原裁定而需對原裁定之相對人即因買賣而自抗告人
    受讓被拍賣不動產所有權之人負債務不履行或損害賠償責任
    ，形式上合乎因裁定而權利受侵害者之規定（依抗告人之主
    張為形式上之觀察），依上開規定，抗告人自得就本件准許
    拍賣抵押物之裁定提起抗告。
二、次按抵押權人於債權已屆清償期而未受清償者，得聲請法院
    拍賣抵押物，就其賣得價金而受清償，民法第873 條第1 項
    定有明文。又抵押權經設定登記後，債權人因債權屆期未受
    清償，依民法第873 條第1 項之規定，即得聲請法院拍賣抵
    押物，如對於此項法律關係有爭執時，應由有爭執之人提起
    訴訟，以求解決，不得僅依抗告程序聲明其爭執，並據為廢
    棄拍賣裁定之理由（最高法院51年台抗字第269 號判例參照
    ）。
三、抗告意旨略以：抗告人於民國（下同）96年9 月確實有向原
    裁定之聲請人乙○○借款，而實際金額僅新台幣（下同）30
    萬元，且當時未立任何借據及本票，而原裁定聲請人向抗告
    人要求交付印鑑證明、印鑑章、身份證件、土地所有權狀，
    以信用方式借款，抗告人並未允諾設定抵押權。又抗告人於
    97年1 月將原裁定附表所示之土地過戶於原裁定之相對人吳
    進益時，曾向原裁定之聲請人聲明其偽造文書之責，並要求
    其必須即刻塗銷該抵押權之登記，惟原裁定之聲請人當時要
    求抗告人需清償借款後方可塗銷，因抗告人未有足夠金額清
    償，以致延遲至今，但抗告人從未允諾設定抵押權，且未曾
    授權代理人簡國晉辦理如原裁定附表所示土地之抵押權設定
    ，為此請求廢棄原裁定等語。
四、經查，原裁定之聲請人乙○○主張其對抗告人有原裁定所載
    之債權，且由抗告人以原裁定附表所示土地設定普通抵押權
    ，並經登記，該債權已屆清償期而未受清償，爰依法聲請拍
    賣原裁定附表所示土地乙節，有原裁定之聲請人提出之抵押
    權設定契約書、他項權利證明書等影本及土地登記謄本為證
    ，原審審查其形式要件已具備，裁定准許拍賣抵押物，即無
    不合。況且抗告人於抗告狀中亦自陳抗告人尚未有足夠金額
    清償對原裁定聲請人之借款，益徵原裁定予以准許，並無不
    當。至抗告意旨所稱本件借款實際金額僅30萬元及抗告人從
    未允諾設定抵押權，亦未曾授權代理人簡國晉辦理原裁定附
    表所示土地之抵押權設定等語，核屬實體事項之爭執，揆諸
    前揭說明，尚非本件拍賣抵押物事件之非訟程序所得審究，
    抗告人應就實體爭執事項另行起訴，以求解決。原審所為之
    裁定並無違誤，抗告意旨請求廢棄原裁定，為無理由，應予
    駁回。
五、據上論結，本件抗告為無理由，依非訟事件法第46條、第21
    條第2 項，民事訴訟法第495 條之1 第1 項、第449 條第1
    項、第95條、第78條裁定如主文。
中    華    民    國    99    年    11    月    18    日
                  民事第一庭  審判長法  官  邱瑞裕
                                    法  官  黃玉清
                                    法  官  蔣得忠
以上正本係照原本作成。
如不服本裁定，僅得於收受本裁定正本送達後10日內，以適用法
規顯有錯誤為理由，向本院提出再抗告狀，（須附繕本一份，並
繳納再抗告裁判費新台幣1000元）。
中    華    民    國    99    年    11    月    18    日
                                書記官  陳文明

司法院資訊處製作；財團法人民間司法改革基金會備份。
